臺灣高等法院臺南分院刑事判決　　　　　　　　　　　　　　　　　　　　行股
　　上　訴　人
　　即　被　告　甲　○　○
　　選任辯護人　蘇　正　信　律師
　　　　　　　　蔡　進　欽
　　　　　　　　蔡　弘　琳
右上訴人因違反槍砲彈藥刀械管制條例案件，不服臺灣臺南地方法院九十年度訴字第
一一三七號中華民國九十一年一月二十四日第一審判決（起訴案號：臺灣臺南地方法
院檢察署九十年度偵字第八一六四號），提起上訴，本院判決如左：
    主      文
上訴駁回。
    事      實
甲○○曾於民國（下同）八十四、八十五年間，因犯賭博及過失致死二罪，經原審法
院先後判處有期徒刑五月、及有期徒刑六月確定，並已於八十四年九月六日、及八十
五年五月十七日，先後易科罰金執行完畢，猶不知悔改，復於八十四年或八十五年間
，在臺南縣官田鄉○○村○○街鐵厝，受該鄉代表會主席蘇文生（已於八十六年間死
亡）之託，代為寄藏具有殺傷力之美國ＢＥＲＥＴＴＡ廠製口徑九ＭＭ之制式半自動
九二手槍一枝（含彈匣一個，槍枝管制編號0000000000、槍號ＢＥＲ００
八七０九）、及子彈四顆（彈底標記均為Ｒ─Ｐ九ＭＭＬＵＧＥＲ），嗣於九十年七
月十八日二十二時四十分許，與友人林啟明、賴瑞益（綽號赤目益）、陳文俊、李信
鋒（綽號黑人）等人，在上址飲酒取出該已上膛之手槍把玩不慎走火，擊發二顆子彈
，誤射賴瑞益、林啟明，致賴瑞益、林啟明均腹部中彈，其則於送該二人至麻豆新樓
院救治途中（過失傷害部分均未據告訴），以電話向臺南縣警察局麻豆分局自首，並
報繳所持全部槍彈，始查獲上情。案經臺南縣警察局麻豆分局報請臺灣臺南地方法院
檢察署檢察官偵查起訴。
    理      由
一、上訴人即被告甲○○右揭寄藏槍彈之犯罪事實，已迭據其先後在警訊及歷次偵審
    中供承不諱，核與現場目擊證人賴瑞益、林啟明、陳文俊、李信鋒等人，分別在
    警訊及偵查中所證述之情節相符，並有其報繳之手槍一枝、子彈二顆（原四顆其
    中二顆擊發二顆於鑑驗時試射均已不存在）、彈匣一個扣案為憑，復經證人即麻
    豆分局偵查員楊崇發在偵查中證稱：至臺南縣官田鄉○○村○○街鐵厝現場勘驗
    ，在入門牆上發現穿透之彈孔一個，查獲彈殼二個扣案等情屬實（見偵查卷第十
    七頁），且該扣案之槍彈經送內政部警政署刑事警察局鑑定結果，認送鑑制式九
    二手槍一枝（槍枝管制編號0000000000），係美國ＢＥＲＲＴＴＡ廠
    製口徑九ＭＭ之制式半自動手槍，槍號為ＢＥＲ００八七０九，具六條右旋來復
    線，機械性能良好，具殺傷力，送鑑子彈二顆（試射二顆），均係制式口徑九Ｍ
    Ｍ之制式半自動手槍彈，彈底標記均為Ｒ─Ｐ九ＭＭＬＵＧＥＲ，均具殺傷力，
    送鑑彈殼二顆，均係已擊發口徑九ＭＭ之半自動手槍彈彈殼，彈底標記均為Ｒ─
    Ｐ九ＭＭＬＵＧＥＲ，均經與上述送鑑槍枝管制編號0000000000半自
    動手槍試射之彈殼比對結果，其彈底紋痕均相吻合，均係由該槍枝所擊發等情，
    亦有該局九十年七月二十五日刑鑑字第一四八二五四號、九十年八月十日刑鑑字
    第一七０七二八號號鑑驗通知書二紙，存於偵查卷足稽（見偵查卷第九、十頁）
    。本件事證明確，被告之犯行洵堪認定，應予依法論科。
二、按槍砲彈藥刀械管制條例第七條第四項，係將持有與寄藏分別為處罰之規定，而
    寄藏與持有均係將物置於自己實力支配之下，僅寄藏必先有他人之持有行為，而
    後始為受寄代藏而已，故寄藏之受人委託代為保管，其保管之本身，亦屬持有，
    不過此之持有係受寄之當然結果，雖不應另就持有予以論罪，然未經許可無故持
    有槍彈，其持有之繼續，為行為之繼續，亦即一經持有槍彈，罪即成立，但其完
    結須繼續至持有行為終了時為止，則包括持有之寄藏行為，為行為之繼續，其犯
    罪行為之完結須繼續至寄藏行為終了時為止，此觀最高法院八十八年第八次刑事
    庭會議決議即明。本件被告最初寄藏槍彈之時間雖在槍砲彈藥刀械管制條例八十
    六年十一月二十四日修正公布前，惟其寄藏行為繼續至九十年七月十八日始被查
    獲，其行為終了在該條例修正公布後，自應適用修正後該條例之規定處斷。次按
    曾受有期徒刑之執行完畢，五年以內再犯有期徒刑以上之罪者，為累犯，加重其
    刑至二分之一，刑法第四十七條定有明文，而繼續犯之一部行為，或牽連犯之重
    罪行為係在另一犯罪所處有期徒刑執行完畢後五年以內者，仍該當於累犯加重之
    要件，寄藏獵槍罪屬行為繼續之繼續犯，其寄藏伊始至查獲為止，犯罪行為均在
    繼續中，其違法性及可罰性亦未可終止，上訴人所為寄藏犯行橫跨前案有期徒刑
    執行完畢之前後，既未逾五年，仍屬累犯，亦有最高法院八十六年度臺非字第二
    一七號、八十九年度臺上字第三九三號判決意旨足參。查被告未經許可寄藏具殺
    傷力之制式手槍，及未經許可寄藏具殺傷力之子彈，核係犯槍砲彈藥刀械管制條
    例第七條第四項及同條例第十二條第四項之未經許可寄藏手槍、子彈二罪。其持
    有手槍、子彈之行為，乃寄藏之當然結果，不另論以持有手槍、子彈罪。其以一
    寄藏行為，同時觸犯上開二罪名，應依想像競合犯之例，從一較重之未經許可寄
    藏手槍罪論處。其曾有前開犯罪事實欄所載之犯罪前科，不惟已為其所自承，並
    有其全國前案紀錄表在卷可佐，其未經許可寄藏手槍罪係屬行為繼續之繼續犯，
    其繼續犯之一部行為，係在賭博罪及過失致死罪所處有期徒刑執行完畢後五年以
    內，仍該當於累犯之要件，應依法加重其刑。又其於偵查機關未發覺犯罪前，自
    首並報繳所持全部手槍、子彈，既據證人楊崇發證述在卷，即警方移送報告亦記
    載警方人員依被告所前往麻豆新樓醫院，將攜械在該處等候之被告帶回調查，
    ，並進而接受法院裁判，合於自首要件，應依槍砲彈藥刀械管制條例第十八條第
    一項前段減輕其刑。原審本於同上之見解，適用槍砲彈藥刀械管制條例第七條第
    四項、第十二條第四項、第十八條第一項前段，刑法第十一條前段、第二條第二
    項、第五十五條、第四十七條、第四十二條第二項、第三十八條第一項第一款，
    罰金罰鍰提高標準條例第二條，並審酌被告之素行、犯罪之動機、目的、方法、
    對社會安全所生危害、及其犯後態度等一切情狀，對其量處有期徒刑三年十月，
    併科罰金新臺幣二十萬元，並諭知罰金如易服勞役以罰金總額與六個月之日數比
    例折算之標準，以資懲儆。復就扣案之制式半自動九二手槍（含彈匣壹個，槍枝
    管制編號0000000000）壹枝，認係違禁物，依法併予宣告沒收。另所
    寄藏之子彈四顆，說明其中二顆已擊發，另二顆於鑑驗時試射，均已不存在，爰
    不為沒收之諭知。又以槍砲彈藥刀械管制條例第十九條第一項，原規定犯該條例
    第七條、第八條、第十一條、第十二條第一項至第三項、第十三條第一項至第三
    項之罪，經判處有期徒刑者，應於刑之執行完畢或赦免後，令入勞動場所強制工
    作，其期間三年。因大法官會議對該規定於八十七年十二月十八日著成釋字第四
    七一號解釋，明示該條例第十九條第一項所定，不問對行為人有無預防矯治其社
    會危險性之必要，一律宣付強制工作三年，致限制其中不具社會危險性之受處分
    人之身體、自由部分，其所採措施與所欲達成預防矯治之目的及所需程度，不合
    憲法第二十三條所定之比例原則，宣告自解釋條例公布之日不予適用。嗣立法院
    三讀通過修正刪除槍砲彈藥刀械管制條例第十九條規定，經總統於九十年十一月
    十四日公布，同年月十六日生效，是依刑法第二條第二項保安處分適用裁判時之
    法律規定，爰不再諭知被告令入勞動場所強制工作。經核認事用法並無不合，量
    刑亦稱妥適。被告上訴意旨，指摘原判決量刑過重不當，為無理由，應予駁回。
三、據上論斷，應依刑事訴訟法第三百六十八條，判決如主文。
本案經檢察官曾顯智到庭執行職務。
中      華      民      國      九十一    年      四    月      十六    日
                                  臺灣高等法院臺南分院刑事第二庭
                                      審判長法官  游  明  仁
                                            法官  蘇  重  信
                                            法官  林  永  茂
右正本證明與原本無異。
如不服本判決，應於判決送達後十日內向本院提出上訴狀，其未敘述理由者並應於提
出上訴狀後十日內向本院補提理由書（應附繕本)。
                                      法院書記官  劉  岳  文
中      華      民      國      九十一    年      四    月      十六    日
槍砲彈藥刀械管制條例第七條第四項：
未經許可，持有、寄藏或意圖販賣而陳列第一項所列槍砲、彈藥者，處五年以上有期
徒刑，併科新台幣一千萬元以下罰金。
槍砲彈藥刀械管制條例第十二條第四項
未經許可，持有、寄藏或意圖販賣而陳列子彈者，處五年以下有期徒刑，併科新台幣
三百萬元以下罰金。
